【裁判字號】    99,上訴,308
【裁判日期】    990526
【裁判案由】    毒品危害防制條例
【裁判全文】
臺灣高等法院臺南分院刑事判決         99年度上訴字第308號
上  訴  人  臺灣臺南地方法院檢察署檢察官
上  訴  人
即  被  告  乙○○
選任辯護人  丁士哲律師（法律扶助律師）
上  訴  人
即  被  告  丙○○
指定辯護人  本院公設辯護人  甲○○
上列上訴人因被告違反毒品危害防制條例案件，不服臺灣臺南地
方法院98年度訴字第937號中華民國98年11月30日、同年12月30
日第一審判決（起訴案號：臺灣臺南地方法院檢察署98年度偵字
第6267號、98年度毒偵字第1059號、1219號、1224號、1227號）
，提起上訴，本院判決如下：
    主  文
原判決關於乙○○附表(二)編號1至10所示販賣第一級毒品未遂罪
、販賣第一級毒品既遂罪暨定執行刑部分；丙○○販賣第一級毒
品罪暨定執行刑部分均撤銷。
乙○○犯附表(二)編號1至10所示販賣第一級毒品未遂罪及販賣第
一級毒品既遂罪，共拾罪，均累犯，各處如附表(二)編號1至10所
示之刑。
丙○○販賣第一級毒品，累犯，處有期徒刑拾陸年，扣案之00
00000000行動電話壹支（序號：0000000000
0000000，廠牌：MOTOROLA，含門號SIM卡壹張）沒收；
販賣第一級毒品所得財物新臺幣陸仟元沒收，如全部或一部不能
沒收時，以其財產抵償之。
其餘上訴駁回【即乙○○所犯附表(三)編號1、2所示轉讓第一級毒
品罪部分，丙○○被訴於民國九十八年二月中旬某日晚上九時許
轉讓第一級毒品罪（檢察官上訴部分）】。
乙○○上揭第二項撤銷改判所處之有期徒刑與第四項上訴駁回所
處之有期徒刑（即所犯附表(三)編號1、2所示轉讓第一級毒品罪，
共貳罪，均累犯，各處附表(三)編號1、2所示之刑），應執行有期
徒刑拾伍年，沒收部分併執行之。
    事  實
一、乙○○前曾因多次犯竊盜罪，經法院先後判處有期徒刑8月
    、6月、5月、3月等刑期確定，於民國96年間各減刑為有期
    徒刑4月、3月、2月15日及1月15日不等，並合併定應執行有
    期徒刑8月及6月，業均於民國97年11月13日縮短刑期執行完
    畢。
二、丙○○前於民國94年間因違反毒品危害防制條例及犯竊盜罪
    ，經本院分別判處有期徒刑8月及3月確定，並經合併定應執
    行刑有期徒刑10月，業於95年8月20日縮刑期滿執行完畢。
三、又乙○○明知海洛因係公告列為毒品危害防制條例第二條第
    二項第一款所管制之第一級毒品，具有成癮性、濫用性及對
    社會危害性，不得製造、運輸、販賣或意圖販賣，竟基於販
    賣第一級毒品海洛因以營利之犯意，以其所有之0000000000
    號行動電話作為對外聯絡販毒工具，自98年4月11日起至同
    年5月2日止，先後於附表(二)編號1至10所示時間、地點，各
    販賣第一級毒品海洛因予蔡永昆（67年12月14日生，共3次
    ，其中1次未遂）、黃思傑（66年5月13日生，共3次）、徐
    崇仁（68年10月17日生，共2次）、翁金瑞（73年1月20日生
    ，1次）、吳凱銘（70年3月26日生，1次）。各次販賣時間
    、地點、販賣對象、交易方式及販賣毒品所得財物詳如附表
    (二)編號1至10所示，合計販賣第一級毒品所得財物共新台幣
    （下同）5,500元（未扣案）。嗣經檢警人員監聽乙○○上
    開行動電話，於98年5月4日持臺灣臺南地方法院核發之搜索
    票至乙○○上開住處查獲，並扣得乙○○所有供聯絡販賣毒
    品海洛因使用之上開行動電話手機1支（機型：BQNQSIEMEN
    ，含門號SIM卡1張）。
四、乙○○又基於無償轉讓第一級毒品海洛因之犯意，先後於附
    表(三)編號1、2所示之時間、地點，無償轉讓海洛因予蘇柏年
    （47年8月8日生）2次，各次數量均未逾淨重五公克以上。
五、乙○○於上開販賣及轉讓第一級毒品犯行為警查獲後，向警
    方供出毒品係向杜建堂所購買，因而查獲杜建堂涉嫌販賣第
    一級毒品案件，現於臺灣臺南地方法院檢察署檢察官另案偵
    辦中（98年度偵字第7076號）。
六、丙○○亦明知海洛因係公告列為毒品危害防制條例第2條第2
    項第1款所管制之第一級毒品，不得販賣圖利，因乙○○央
    其代向杜建堂洽購新臺幣6千元之海洛因，其為從中牟取不
    法利益，而應允之，乃另基於意圖營利販賣第一級毒品海洛
    因之犯意，先向乙○○收取新臺幣6千元購毒款項後，另以
    不詳價格向杜建堂販入第一級毒品海洛因乙批，並於98年4
    月12日10時38分26秒許，以其持用之0000000000門號行動電
    話撥打至乙○○持用之0000000000門號行動電話，通知乙○
    ○至其上開住處拿取海洛因毒品，乙○○接獲通知後旋即前
    往，丙○○即在上開住處，以6千元之對價，販賣交付第一
    級毒品海洛因予乙○○。而乙○○向丙○○購得海洛因毒品
    後，立即於同日10時57分45秒許以前揭0000000000行動電話
    聯絡詢問有施用毒品之黃思傑是否欲購買，並於當日中午將
    自丙○○購得之海洛因毒品再轉賣予黃思傑施用。嗣因檢警
    人員監聽乙○○上開行動電話，獲悉乙○○與丙○○前述交
    易毒品通聯內容，乃於98年5月4日18時08分許至丙○○上開
    住處執行搜索、拘提，並扣得丙○○所有供其聯絡販賣毒品
    海洛因使用之0000000000門號行動電話手機1支（序號：000
    00000000000000，廠牌：MOTOROLA，含門號SIM卡1張），計
    販賣毒品所得財物新臺幣6,000元（未扣案）。
七、案經臺南縣警察局新化分局報告臺灣臺南地方法院檢察署檢
    察官偵查起訴。
    理  由
甲、有罪部分
壹、證據能力部分
一、按刑事訴訟法第158條之3規定：「證人、鑑定人依法應具結
    而未具結者，其證言或鑑定意見，不得作為證據。」，其中
    所謂「依法應具結而未具結者」，係指檢察官或法官依刑事
    訴訟法第175條之規定，以證人身分傳喚被告以外之人（證
    人、告發人、告訴人、被害人、共犯或共同被告）到庭作證
    ，或雖非以證人身分傳喚到庭，而於訊問調查過程中，轉換
    為證人身分為調查時，此時其等供述之身分為證人，則檢察
    官、法官自應依本法第168條有關具結之規定，命證人供前
    或供後具結，其陳述始符合第158條之3之規定，而有證據能
    力。若檢察官或法官非以證人身分傳喚而以告發人、告訴人
    、被害人或共犯、共同被告身分傳喚到庭為訊問時（例如刑
    事訴訟法第71條、第219條之6第2項、第236條之1第1項、第
    248條之1、第271條第2項、第271條之1第1項），其身分既
    非證人，即與「依法應具結」之要件不合，縱未命其具結，
    純屬檢察官或法官調查證據職權之適法行使，當無違法可言
    。而前揭不論係本案或他案在檢察官面前作成未經具結之陳
    述筆錄，係屬被告以外之人於偵查中向檢察官所為之陳述，
    本質上屬於傳聞證據，基於保障被告在憲法上之基本訴訟權
    ，除該被告以外之人死亡、身心障礙致記憶喪失或無法陳述
    、滯留國外或所在不明而無法傳喚或傳喚不到、或到庭後拒
    絕陳述等情形外，如已經傳喚到庭具結而為陳述，並經被告
    之反對詰問，或被告已放棄其反對詰問權，前揭非以證人身
    分而在檢察官面前未經具結之陳述筆錄，除顯有不可信之情
    況者外，得為證據，並應於判決內敘明其符合傳聞證據例外
    之理由；又前揭非以證人之身分在審判中之陳述筆錄，如該
    被告以外之人已經法院以證人身分傳喚到庭並經具結作證，
    且由被告為反對詰問，該未經具結之陳述筆錄因屬審判上之
    陳述，自有證據能力；如係在另案法官面前作成之陳述筆錄
    ，本質上亦屬傳聞證據，自得依本法第159條之1第1項之規
    定，認有證據能力。不能因陳述人未經具結，即一律適用本
    法第158條之3之規定，排除其證據能力（最高法院97年台上
    字第483號判決意旨及96年台上字第3527號判決意旨參照）
    。經查被告丙○○及其選任辯護人對於證人即同案被告乙○
    ○非以證人之身分於檢察官前所為之陳述筆錄，公訴人、被
    告丙○○及其選任辯護人於本院審理時捨棄傳喚證人乙○○
    ，而證人即同案被告乙○○經原審法院傳喚到庭詰問，業已
    保障被告丙○○之防禦權及詰問、對質之權利，則證人即同
    案被告乙○○以共同被告之身分或其他非以證人之身分向檢
    察官所為之供述，應屬業經完足調查之証據，而得為證據，
    合先敘明。
二、次按被告以外之人於偵查中向檢察官所為之陳述，除顯有不
    可信之情況者外，得為證據，刑事訴訟法第159條之1第2項
    定有明文。經查：證人蔡永昆、黃思傑、徐崇仁、翁金瑞、
    吳凱銘、同案被告乙○○、丙○○等人於檢察官偵查中具結
    後或具結前所為之陳述，因檢察官原則上均能遵守法律規定
    ，不致違法取供，足見證人證人蔡永昆、黃思傑、徐崇仁、
    翁金瑞、吳凱銘、同案被告乙○○、丙○○等人於檢察官偵
    查中具結後或具結前所為之陳述，或以共同被告之身分或其
    他非以證人之身分所為之陳述，應無顯有不可信之情況，而
    被告乙○○於本院準備程序及審理時均為認罪之表示，且公
    訴人、被告及其選任辯護人於本院亦表示捨棄傳喚上開證人
    到庭詰問，是揆諸前開規定，其等於偵查中向檢察官所為之
    陳述，自得為證據。
三、末按被告以外之人於審判外之言詞或書面陳述，除法律有規
    定者外，不得作為證據；又被告以外之人於審判外之陳述，
    雖不符合同法第159條之1至第159條之4之規定，但經當事人
    於審判程序同意作為證據，法院審酌該言詞陳述或書面陳述
    作成時之情況，認為適當者，亦得為證據。當事人、代理人
    或辯護人於法院調查證據時，知有第159條第1項不得為證據
    之情形，而未於言詞辯論終結前聲明異議者，視為有前項之
    同意，刑事訴訟法第159條第1項及第159條之5分別定有明文
    。經查，本判決下列所引用之各該被告以外之人於審判外之
    陳述（包含書面陳述），除公務員職務上製作之紀錄文書，
    並無顯不可信之情況，依刑事訴訟法第159條之4第1款規定
    ，有證據能力外，其餘屬傳聞證據部分，業經檢察官、被告
    及辯護人於本院準備程序及審判期日中均明示同意此部分之
    證據有證據能力（見本院卷第100頁、101頁、142頁），且
    迄至言詞辯論終結前亦未撤回前開同意，本院審酌上開證據
    資料製作時之情況，製作當時之過程、內容、功能等情況，
    其取得並無違法情形，具備合法可信之適當性保障，經綜合
    判斷，與本件犯罪待證事實，具有關連性，核無可信度明顯
    過低之情事，且認為以之作為證據應屬適當，爰依刑事訴訟
    法第159條之5規定，認前揭證據資料均有證據能力。
貳、認定犯罪事實所憑之證據及理由
一、被告乙○○附表(二)所示販賣第一級毒品海洛因、附表(三)所示
    無償轉讓第一級毒品海洛因部分
(一)、訊據被告乙○○對於附表(二)所示販賣第一級毒品海洛因犯行
    及附表(三)所示無償轉讓第一級毒品海洛因等犯行，全部坦承
    不諱（見南縣警善刑字第0980006347號警卷第5、8、22、24
    頁，南縣化警偵字第0981000357號警卷第2頁，南縣化警偵
    字第0981000354號警卷第10頁，98年度偵字第6267號第29頁
    ，原審卷第38、88、194頁、本院卷第96頁、151頁至154頁
    ），核與證人蔡永崑、黃思傑、徐崇仁、翁金瑞、吳凱銘等
    五人各於警詢及偵查中證述向被告購買海洛因之情節（見本
    院卷143頁、144頁、原審卷第74至81頁，警卷〈即首頁標示
    「丙○○、乙○○、羅錦堂等3人涉嫌販賣毒品案件犯罪時
    、地一覽表」乙卷，下稱A卷〉第38至42頁、第59至64頁、
    第69至72頁、第76至80頁，98年度偵字第6267號第7至10頁
    、第12至14頁、第16至19頁、第22至23頁、第25至26頁），
    及證人蘇柏年於警詢中證述被告無償提供海洛因2次予伊等
    情節（同上A卷第82至89頁），均相符合，並有福建金門地
    方法院對被告使用之0000000000門號行動電話所核發之98年
    聲監字第000010號通訊監察書、通聯監聽光碟及其譯文（見
    同上卷第144至146、155至168頁），以及高雄市立凱旋醫院
    濫用藥物成品檢驗鑑定書（98年8月12日高市凱醫驗字第108
    77號，見原審卷第106頁）、臺灣臺南地方法院98年5月4日
    核發之98年度聲搜字第440號搜索票、搜索扣押筆錄、扣押
    物品目錄表、查獲照片7幀等在卷供參（同上A卷第101至112
    、169至170、173至174頁），暨被告所有供販賣海洛因毒品
    所用之聯絡工具0000000000門號行動電話1支（機型：BQNQS
    IEMEN，含門號SIM卡1張）等物品扣案，足資佐證。
(二)、綜上所述，被告乙○○所為附表(二)編號1至10所示販賣第一
    級毒品海洛因犯行及附表(三)編號1、2所示無償轉讓第一級毒
    品海洛因之犯行，均堪認定。
二、被告丙○○販賣第一級毒品海洛因予乙○○部分：
(一)、訊據被告否認有於98年4月12日10時38分許，在臺南縣新化
    鎮崙頂里崙子頂369號住處，以6千元對價販賣交付海洛因予
    乙○○之犯行，其於偵查中先辯稱：98年4月12日當天，乙
    ○○開車載伊去鹽行向杜建堂購買海洛因，當時因為杜建堂
    不在，所以沒有買到，當日晚一點杜建堂有送毒品到伊住處
    附近予伊及乙○○，當時伊是跟乙○○合資向杜建堂購買，
    乙○○當次是買6千元云云；嗣於原審及本院審理時則改稱
    ：乙○○認識藥頭杜建堂，他自己就可以向杜建堂購買毒品
    ，無須透過伊。98年4月12日上午，乙○○先開車載伊去找
    杜建堂購買海洛因，當時因為杜建堂不在，故而未買到，當
    日下午杜建堂打電話給伊，表示要到伊住處附近收取伊之前
    購買海洛因之欠款，後來杜建堂到達時，伊又向杜建堂購買
    海洛因，伊返回住處後，向乙○○告知杜建堂拿海洛因來賣
    之事，乙○○便出去找杜建堂，是他自己跟杜建堂購買海洛
    因，伊並未事先向乙○○收取6千元，當日亦未交付海洛因
    予乙○○云云。
(二)、經查：
(1)、被告丙○○於98年4月12日10時38分26秒許，以其使用之000
    0000000門號行動電話撥打至同案被告乙○○所使用之00000
    00000門號行動電話，並於電話中向乙○○表示：「仁仔，
    你要過來拿"東西"，家裡有小塑膠袋順便拿過來」等語，有
    該次監察通訊譯文在卷可稽（見同上A卷第159頁第4通通聯
    ），並經被告、及證人即同案被告乙○○於原審審理時均坦
    承上開通聯為其等二人之通話，當次通話中所稱之"東西"，
    係指海洛因毒品等語無訛（見原審卷第225、299頁）。足證
    被告丙○○確有於上開時間通知乙○○向其拿取海洛因毒品
    之事實，應堪認定。
(2)、次查，上開通聯乃係同案被告乙○○委託被告幫其向杜建堂
    購買海洛因毒品，乙○○並已事先交付6千元予被告，嗣被
    告以該電話通知乙○○至其住處拿取海洛因，且係由被告親
    自將海洛因交予乙○○等情節，業據證人即同案被告乙○○
    於98年5月12日檢察官偵訊時具結證述：「問：（提示警卷
    第159頁）98年4月12日上午10時38分的譯文，丙○○說『仁
    仔你要過來拿東西，家裡有小袋子順便帶過來，你說家裡沒
    有小袋子』，要你過來拿那次，那次有無買到毒品？）有。
    那次是請丙○○幫我向杜建堂買的，也是買6千元，是在丙
    ○○他家附近，由丙○○把海洛因交給我的，我錢事先已經
    先交給丙○○了」等語明確（見98偵6267號卷第50頁）。且
    依卷附之乙○○上開0000000000行動電話監察通訊譯文內容
    ，亦可知乙○○與被告於98年4月12日上午10時38分通話之
    前，復另有：於98年4月11日09時49分05秒之通聯中，自
    稱「國良」之購毒者來電詢問乙○○有無海洛因毒品，乙○
    ○當時回答對方：「我現在這邊沒有啦。」（見同上A卷第1
    55頁第4通通聯），顯示乙○○接獲被告上開電話之前1日，
    於98年4月11日09時49分05秒與「國良」之人通話時即無海
    洛因毒品可供交易。又於98年4月11日17時53分08秒通聯
    中，乙○○與購毒者蔡永崑約定交易海洛因，因乙○○當時
    尚未取得海洛因，而未完成交易（見同上A卷第158頁第1通
    通聯，乙○○因該次販賣第一級毒品未遂犯行）。又於98
    年4月12日08時32分28秒通聯中，乙○○向羅錦堂催促趕快
    送海洛因毒品來，並陳稱已有二名欲購買毒品之人在等（見
    同上A卷第158頁第2通通聯），顯示乙○○與羅錦堂通話當
    時，其仍未取得海洛因毒品可供交易）。又於98年4月12
    日08時34分15秒通聯中，購毒者黃思傑來電向乙○○詢問有
    無海洛因毒品，乙○○當時回答：「我這邊家裡暫時沒有"
    酒"（即指海洛因），要等一下，我要去拿。」（見同上A
    卷第158頁第3通通聯），顯示乙○○當時仍未取得海洛因。
    又於98年4月12日09時29分11秒通聯中，自稱「小明」之
    購毒者亦來電向乙○○詢問有無海洛因，乙○○復答稱：「
    現在沒有"酒喝"喔（"酒"即指海洛因），要等一下，等一下
    再打來。」等語（見同上A卷第159頁第1通通聯），顯示乙
    ○○當時仍然未取得海洛因。後於98年4月12日10時04分0
    2秒之通聯中，乙○○仍持續向羅錦堂催促快送海洛因來等
    語（見同上A卷第159頁第3通通聯），亦可徵知乙○○迄至
    於98年4月12日10時04分02秒與羅錦堂通話當時，仍未取得
    海洛因之情，並經證人即同案被告乙○○於原審98年10月21
    日審理時具結確認上開通聯中之「國良」、蔡永崑、黃思傑
    、「小明」等人均係欲向其購買海洛因毒品，而其當時均尚
    無海洛因可供交易等語無誤（見原審卷第240至241頁）。是
    由上述通聯內容可知，乙○○自98年4月11日09時49分05秒
    與「國良」之人通話時起，乃至於98年4月12日10時04分02
    秒與羅錦堂通話為止，均尚未取得海洛因毒品之事實，亦堪
    肯認。然於上開通聯之後，乙○○即於98年4月12日10時38
    分26秒許接獲被告通知其前往拿取海洛因之電話，繼而於20
    分鐘後之10時57分45秒便去電向黃思傑陳稱：「我"酒"去拿
    回來，你要不要喝？」等語（同上A卷第159頁第5通通聯）
    ，並於當日中午將海洛因販賣予黃思傑施用等情節，除據證
    人即同案被告乙○○於上開審理時歷次供證明確，且復據乙
    ○○於原審前揭審理期日證述伊與黃思傑上開通聯當時已取
    得海洛因毒品無誤（見原審卷第241頁）。參核乙○○接獲
    被告上開電話當時，其人係在臺南縣新化鎮拔林住處，此
    亦據乙○○陳明在卷可按（見原審卷第225頁）；又被告當
    時亦居住在臺南縣新化鎮，其與乙○○住處之距離，騎乘機
    車約10至20分鐘車程一情，復分據被告及證人即同案被告乙
    ○○二人於原審審理時供陳在卷（見原審卷第235、299頁）
    ，顯示乙○○接獲被告通知拿取海洛因之電話後，相隔約20
    分鐘即另去電向黃思傑表示其已取回海洛因毒品之時間，亦
    與乙○○自住處往返被告住處之時間相互符合等事證，綜合
    審認，足認乙○○應係於98年4月12日10時38分26秒許接獲
    被告通知拿取海洛因毒品之電話，立即前往被告住處向被告
    取得海洛因毒品後，旋即再通知黃思傑購買，並於當日中午
    將海洛因轉賣予黃思傑等事實，洵徵明確。是被告確係以上
    開98年4月12日10時38分26秒許之通聯，通知乙○○至其住
    處交付相當於6千元對價之海洛因毒品予乙○○之事實，已
    堪認定，其否認販賣並交付海洛因毒品予乙○○等情詞，要
    無可採信。
(3)、又證人即同案被告乙○○嗣於原審98年10月21日審理時雖翻
    異前證，另行具結證稱：伊所施用、轉讓及販賣之毒品是向
    杜建堂購買的，都是由杜建堂直接送過來，伊和丙○○一起
    向杜建堂購買。伊之前就認識杜建堂，後來因為杜建堂更換
    電話號碼，伊透過羅錦堂、丙○○與杜建堂再度聯繫上，之
    後便與丙○○一起向杜建堂購買海洛因。98年4月12日上午
    10點丙○○至其住處，伊問丙○○要不要買海洛因，如果要
    的話，就一起去買，丙○○當場聯絡杜建堂，杜建堂說身上
    沒有貨，下午再看看。當日下午伊又帶女兒去丙○○家玩，
    等候杜建堂的消息，杜建堂就打電話到伊之手機，問伊還需
    不需要毒品，之後就約定在丙○○家附近交易。伊和丙○○
    在路邊等杜建堂，伊將6千元交給杜建堂，杜建堂當場將1包
    海洛因交給伊，丙○○自己也跟杜建堂買海洛因，6千元是
    杜建堂下午過來，伊才交給杜建堂，海洛因也是伊直接向杜
    建堂拿的等語（見原審卷第222至227頁）；後又改稱伊於98
    年4月12日中午賣給黃思傑之海洛因，是當時上午向羅錦堂
    拿的等語（見原審卷第241頁）。前後所述顯然不一，已難
    採信，而且證人即同案被告乙○○於原審審理時陳稱杜建堂
    當日下午係以其於警詢陳述之0000000000號行動電話聯絡伊
    之0000000000行動電話通知交付毒品一情（見原審卷第243
    、244頁），經原審調取乙○○上開0000000000行動電話於
    98年4月12日之全部雙向通聯紀錄，亦查無此部分通聯紀錄
    ，復有遠傳電信股份有限公司提供之通聯調閱資料及金門縣
    警察局98年11月11日金警刑字第0980018377號函復之通話紀
    錄表在卷可參（見原審卷第275至286頁），足證乙○○於原
    審證述杜建堂於98年4月12日下午與其聯絡交付毒品等情詞
    ，應非實在。此外，另參之乙○○與被告於98年4月15日18
    時11分09秒之通聯內容（見前揭警卷A卷第156頁），乃係乙
    ○○向被告詢問購買「2個」海洛因之價格，經被告答以：
    「算120就好」，乙○○旋即再詢問被告可否算便宜點，並
    要求被告減少1、2千元，經被告回絕後，乙○○同意以被告
    最初答復之「120」價格，請被告幫其叫「2個」海洛因等情
    節，亦據證人即同案被告乙○○於偵查中及原審審理坦承上
    開通聯是伊請被告幫其拿取海洛因，其於電話中向被告詢問
    海洛因價格等語可明（見98偵6267號卷第31頁、原審卷第23
    9頁）。亦顯示乙○○係向被告詢問海洛因之交易價格，並
    與之為價格之討論及議定，而非向杜建堂或羅錦堂詢價之事
    實，況且購毒款項之收受與毒品之交付亦均係由被告經手與
    乙○○為之，而證人即同案被告乙○○於本院審理時復供述
    ：「（丙○○交給你毒品的這次即98年4月12日這次你如何
    聯絡？）我先打給丙○○他們，問他們有無要買毒品，我說
    我也要毒品，他才叫我過去，再聯絡杜建堂送毒品過來，這
    次並不是我聯絡杜建堂的。」、「（你與丙○○聯絡好是否
    要買六千元的毒品？）是。」等語（見本院卷第157頁），
    益可知乙○○當日所取得之海洛因應係經由與被告交易取得
    ，並非自行與杜建堂交易取得，否則其又何需向被告詢價，
    繼而與之討價還價，最後仍依被告開立之價格交易，故而證
    人即同案被告乙○○所證述伊係委託被告丙○○幫伊向杜建
    堂購買毒品海洛因乙節，亦非真實。至於被告與乙○○交易
    之毒品來源是否另取自上游供毒者杜建堂，則無礙於被告與
    乙○○間之交易事實，證人即同案被告乙○○於原審證稱毒
    品係其自行向杜建堂或羅錦堂購買或拿取等情詞，應為迴護
    被告之虛偽陳述，尚難採為有利被告之認定，而且尚無證據
    證明被告丙○○與杜建堂間，對於98年4月12日這次販賣毒
    品海洛因予乙○○之行為，有何販賣毒品海洛因之犯意聯絡
    及行為分擔，尚難據此逕認被告丙○○與杜建堂間應成立共
    同正犯，附此敘明。
(4)、就販賣毒品而言，不以販入後復行售出為必要，祇要有一於
    此，即已該當，是舉凡參與買賣之價、量（含品質）、時、
    地等重要因素之接洽、約定、收付款項、付取貸品作為均屬
    之，一經參與上揭行為，即為從事該構成要件以內之行為者
    ，即應論以販賣毒品罪。而犯罪者，通常在隱密之中進行，
    電話聯絡，尤多暗語，揆諸證人即同案被告乙○○上開證述
    ，被告丙○○於98年4月12日10時38分26秒許，以其使用之
    0000000000門號行動電話撥打至伊所使用之0000000000門號
    行動電話，就是通知其向被告丙○○拿取海洛因，至於提到
    「東西」即指毒品海洛因，而參之乙○○與被告於98年4月
    15日18時11分09秒之通聯內容（見前揭警卷A卷第156頁），
    乃係乙○○向被告詢問購買「2個」海洛因之價格，經被告
    答以：「算120就好」，乙○○旋即再詢問被告可否算便宜
    點，並要求被告減少1、2千元，經被告回絕後，乙○○同意
    以被告最初答復之「120」價格，請被告幫其叫「2個」海洛
    因等情節，觀諸0000000000號電話監聽譯文（見A卷第156頁
    、159頁），經由證人乙○○之證述，被告撥打證人乙○○
    行動電話以暗語交付毒品海洛因，實可認定係被告和證人乙
    ○○為買賣毒品交易，復有上開通訊監察書、通聯監聽光碟
    及通訊監察譯文（見A卷第144頁至146、155頁至168頁）附
    卷可資佐證。
(三)、綜上所述，被告丙○○所為販賣第一級毒品海洛因予乙○○
    之犯行，亦堪認定。
三、再查，被告乙○○於上開販賣及轉讓第一級毒品犯行為警查
    獲後，於警詢即向警方供出毒品係向杜建堂購買，因而查獲
    杜建堂涉嫌販賣第一級毒品案件，現於臺灣臺南地方法院檢
    察署檢察官另案偵辦中（98年度偵字第7076號）等情，業據
    被告乙○○於警詢及偵查中供述明確（見同上A卷第21至22
    頁，南縣化警偵字第0981000357號警卷第2至3頁，98年度偵
    字第6267號第30頁），並有檢察官98年9月18日補充理由書
    所附臺南縣警察局新化分局查獲杜建堂販賣一級毒品之移送
    報告書、杜建堂刑案資料查註表及原審依職權調取之臺灣高
    等法院杜建堂前案紀錄表等相關資料可稽（見原審卷第166
    至169、189頁、），足證此部分事實，亦堪認定。
四、又按目前社會上非法販賣毒品犯罪之型態不一，有所謂「大
    盤」、「中盤」或「小盤」販賣者，亦有吸食者彼此之間偶
    而互供有無之零星交易者，在屬前者之情形（即大中小盤）
    ，經深入查證，如機會掌握得宜，或許可查獲與非法販賣毒
    品有關之販賣工具（諸如電子秤、帳冊、分裝袋等物）或多
    數知情或購買者等證人之證詞，以作為法院判決認定之依據
    ，然在後者之情形（即吸食者之間偶發性零星交易），因該
    種零星交易犯罪行為，在性質上本無須使用任何販賣工具，
    亦無須記載帳冊，且其交易時間短暫（僅須數秒之時間），
    交易方法簡單隱密（在不易為人注意之場所一手交錢，一手
    交貨），交易對象單純（買方僅一人），交易時未必有他人
    在場知悉其事，亦無所謂犯罪之被害人，在被告堅不承認其
    犯行之情況下，茍非警方事先獲知情報而埋伏於交易現場當
    場查獲，否則往往僅能在事後依據購買者之供出來源作為認
    定事實之主要依據，法院縱再作深入之調查，基於該種犯罪
    之性質所侷限，亦無從查得其他直接明顯之關連性物證以為
    補強佐證，其有效之調查途徑在客觀上顯然已告窮盡。本件
    被告丙○○涉嫌非法販賣毒品海洛因予證人乙○○之犯罪型
    態即屬此類情形之標準型態，惟法院固不應僅憑購買者片面
    之指證，不查明是否與事實相符即遽行據以認定被告之非法
    販賣海洛因犯行，亦不應不調查其他相關事證，即否定購買
    者之指證而認定被告並無犯罪，然於此不得不予特別指明者
    ，即海洛因購買者所為不利於被告之指證在證據法則上亦屬
    「人證」之一種，與「被告之自白」經法律特別規定不得作
    為認定事實唯一證據之情形顯然不同，茍購買者之指證並無
    「重大」矛盾瑕疵，亦未違背經驗法則與論理法則，且核與
    案件之其他相關事實（如有吸用海洛因之背景、彼此無重大
    仇隙，指證態度明確肯定、指證係基於自由意識、彼此常有
    互供有無之現象等）相符者，自應認其所為不利於被告之指
    證已有前述各項相關事實情況證據以資佐證，而強化其證言
    之憑信性，此時，法院即應依其職權本於法律規定之採證法
    則判斷其證言之憑信性以認定事實，不應執著於未能查得其
    他「直接物證」或其他所謂之直接「補強證據」，即對購買
    者所為對被告不利之明確指證，全然棄置不採，而遽為被告
    無罪之諭知，惟依前述說明，本件犯罪樣態除證人乙○○之
    指證外，既無其他物證及證人指證以外之其他直接證據以資
    參證，因此，所謂之補強證據應從廣義解釋，認前述與判斷
    證人證言是否可信之各項相關事實情況均包括之，從而，法
    院為判斷購買者即證人所為之購買來源證述是否真實可信，
    仍應進一步詳查與本案相關之各項情況及事實，亦即購買者
    即證人與被告之關係、彼此交往之背景、有無重大恩怨糾葛
    ，確認證人無懷怨誣陷被告之可能後，再觀察被告是否有沾
    染海洛因之惡習及其與海洛因接觸之程度，以及證人所述其
    向被告購買海洛因之時間、地點、價額、次數及數量是否明
    確，前後是否相符，有無重大矛盾或瑕疵（如輕微出入尚無
    大礙，惟應敘明原委），其所為不利於被告指證之語意是否
    堅決，態度是否肯定，其指證購買海洛因情節是否合於經驗
    法則（即常情）及論理法則（即常理），被告否認之態度以
    及所為各項辯解及其聲請調查之證據是否可推翻證人對其不
    利之指證而採為其有利之認定依據等各項相關情況（以上各
    項與案件相關之情況均應認屬間接情況證據，應可解釋為廣
    義之補強證據），以作為認定被告是否犯罪之依據。本件購
    買者即證人乙○○與被告係分別新化鎮拔林、崙頂里，證
    人乙○○與被告丙○○係為之朋友關係，證人乙○○並確信
    並無懷怨誣陷被告之理，再觀之被告丙○○與證人乙○○確
    實均有沾染海洛因之惡習及其等與海洛因接觸之程度甚深，
    需時常購買以解毒癮，又證人乙○○所述其向被告購買海洛
    因之時間、地點、價額、次數及數量均極明確，如前所述，
    前後雖有些許不一，然均可解釋，並無重大矛盾或瑕疵，況
    乙○○於偵查中對所為不利於被告丙○○指證之語意極為堅
    決，態度肯定，且其指證購買海洛因情節亦合於常情及常理
    ，而被告否認之態度以及所為各項辯解及其聲請調查之證據
    是並不足以推翻證人乙○○對其不利之指證而採為其有利之
    認定依據。
五、末按海洛因物稀價昂，取得不易，且為政府嚴予查緝之違禁
    物，販賣者刑責甚重，毒品價格常隨各種主、客觀因素而變
    動，固非一成不變，苟無利可圖，衡情應無甘冒被查緝之危
    險而平價無端轉交。次按，毒品並無公定之價格，不論任何
    包裝，均可任意分裝增減分量，而每次買賣之價量，亦可能
    隨時依雙方間之關係深淺、資力、需求量及對行情之認知、
    來源是否充裕、查緝是否嚴緊，購買者被查獲時供述購買對
    象之可能性風險之評估等而異其標準，非可一概而論。販賣
    之利得除經坦承犯行或價量俱臻明確外，委難察得實情；惟
    販賣者從價差或量差中牟利方式雖異，但其意圖營利之非法
    販賣行為則同一，顯見被告乙○○、丙○○販賣毒品海洛因
    ，有營利之意圖至明，至被告乙○○於本院審理時雖辯稱伊
    係原價賣給他們，伊完全沒有賺錢云云，然查被告乙○○所
    販賣毒品之地點有在臺南市或在其新化鎮住處，價格500元
    或1,000元不一，且參之被告乙○○上開購買毒品海洛因之
    價格達6,000元，又交易之方式多用行動電話以暗語聯絡，
    應確實有利可圖，否則被告乙○○如此謹慎小心又大費周章
    ，所為何來？被告乙○○上開辯解，實不足採。
六、綜上所述，被告乙○○所為附表(二)編號1至10所示販賣第一
    級毒品海洛因犯行及附表(三)編號1、2所示無償轉讓第一級毒
    品海洛因之犯行，被告丙○○販賣第一級毒品予乙○○1次
    之犯行，均堪認定，本件事證均明確，應依法論科。
參、論罪科刑之理由
一、新舊法比較：按行為後法律有變更者，適用行為時之法律，
    但行為後之法律有利於行為人者，適用最有利於行為人之法
    律，現行刑法第2條第1項訂有明文。
(一)、查被告乙○○行為後，毒品危害防制條例於98年5月20日修
    正公布第4、11、11之1、17、20及25條條文，並於98年5月
    22日生效。其中毒品危害防制條例第4條第1項，修正前係規
    定「製造、運輸、販賣第一級毒品者，處死刑或無期徒刑；
    處無期徒刑者，得併科新臺幣一千萬元以下罰金。」，修正
    後則規定：「製造、運輸、販賣第一級毒品者，處死刑或無
    期徒刑；處無期徒刑者，得併科新臺幣二千萬元以下罰金。
    」，可知犯罪構成要件固然相同，惟法定刑併科罰金部分，
    已由一千萬元提高為二千萬元。另第17條修正前係規定「犯
    第四條第一項至第四項、第五條第一項至第四項前段、第六
    條第一項至第四項、第七條第一項至第四項、第八條第一項
    至第四項、第十條或第十一條第一項、第二項之罪，供出毒
    品來源，因而破獲者，得減輕其刑，」，修正後則規定「犯
    第四條至第八條、第十條或第十一條之罪，供出毒品來源，
    因而查獲其他正犯或共犯者，減輕或免除其刑。」，被告對
    於上開販賣、轉讓第一級毒品之犯行，被告供出毒品來源，
    因而查獲其前手杜建堂販賣毒品，已如上述，修正前係規定
    「得減輕其刑」，修正後係規定「減輕其刑或免除其刑」，
    經綜合比較新舊法之結果，自應適用修正後毒品危害防制條
    例第4條第1項、第17條第1項之規定對被告有利。
(二)、查被告丙○○行為後，毒品危害防制條例於98年5月20日修
    正公布第4、11、11之1、17、20及25條條文，並於98年5月
    22日生效。其中毒品危害防制條例第4條第1項，修正前係規
    定「製造、運輸、販賣第一級毒品者，處死刑或無期徒刑；
    處無期徒刑者，得併科新臺幣一千萬元以下罰金。」（行為
    時之舊法），修正後則規定：「製造、運輸、販賣第一級毒
    品者，處死刑或無期徒刑；處無期徒刑者，得併科新臺幣二
    千萬元以下罰金。」（裁判時之新法），可知犯罪構成要件
    固然相同，惟法定刑併科罰金部分，已由一千萬元提高為二
    千萬元。經比較新舊法之結果，新法對被告而言並非較為有
    利，自應適用98年5月20日修正前毒品危害防制條例第4條第
    1項之規定對被告有利。
二、按海洛因屬毒品危害防制條例第2條第2項第1款所規定之第
    一級毒品，不得持有、轉讓及販賣，乃被告乙○○竟販賣、
    轉讓之，另被告丙○○則販賣之，是核被告乙○○如附表(二)
    編號1至10所示之所為，係犯98年5月20日修正後之毒品危害
    防制條例第4條第1項之販賣第1級毒品既遂罪（即附表(二)編
    號2至10部分），同條例第4條第6項、第1項之販賣第1級毒
    品未遂罪（即附表(二)編號1部分）；被告乙○○如附表(三)編
    號1、2所示之所為，係均犯毒品危害防制條例第8條第1項之
    轉讓第1級毒品罪。另被告丙○○所為，係犯98年5月20日修
    正前之毒品危害防制條例第4條第1項之販賣第1級毒品罪，
    被告乙○○轉讓、販賣前；被告丙○○販賣前，各非法持有
    第一級毒品海洛因之低度行為，應為其各當次進而轉讓、販
    賣之高度行為所吸收，均不另論以持有罪。
三、再按售賣毒品之犯罪態樣，須買賣雙方合致方足使販賣行為
    成立，故此種犯罪，非必僅售賣者一方在主觀上具不斷反覆
    實行之意圖，即足成立犯罪。被告自98年4月11日起至同年5
    月2日止之時間內，先後所為10次販賣第1級毒品既遂及未遂
    及2次轉讓第1級毒品之犯行，依社會通念，於客觀上難認為
    已符合一個反覆、延續性之行為觀念，不能認係有包括一罪
    之關係，而應分論併罰，最高法院96年度臺上字第5793號判
    決意旨可資參照。是被告乙○○如附表(二)編號1至10所示多
    次販賣海洛因，如附表(三)編號1、2所示2次轉讓第1級毒品之
    犯行，揆諸上開說明，各次行為均屬可分，主觀上難認係出
    於1次決意，客觀上無從認係反覆、延續性之行為，依社會
    通念，係屬數罪，應均予分論併罰。被告及其選任辯護人均
    認應屬一罪之接續犯或想像競合犯或集合犯論以一罪之行為
    ，容有誤會，併此敘明。
四、被告乙○○所犯上開販賣第1級毒品既遂罪（即附表(二)編號2
    至10部分），販賣第1級毒品未遂罪（即附表(二)編號1部分）
    ；如附表(三)編號1、2所示轉讓第1級毒品罪，係犯意各別，
    行為不同，應予分論併罰。
五、又被告乙○○、丙○○分別有事實欄所載之有期徒刑前科，
    被告乙○○於97年11月13日縮短刑期執行完畢；被告丙○○
    於95年8月20日縮短刑期執行完畢之事實，有刑案資料查註
    紀錄表及臺灣高等法院被告前案紀錄表在卷可參，被告乙○
    ○、丙○○於前開徒刑執行完畢後五年內，故意犯本件有期
    徒刑以上之罪，均應依刑法第47條第1項規定論以累犯，除
    法定刑死刑或無期徒刑部分，依刑法第64條第1項及同法第6
    5條第1項之規定，不得加重其刑外，其餘均各依法加重其刑
    。
六、另被告乙○○所為販賣第1級毒品未遂之犯行（即附表(二)編
    號1部分），顯係已著手於犯罪行為之實行而不遂，為未遂
    犯，此部分應依刑法第25條第2項規定，按既遂犯之刑減輕
    之，並就罰金部分依法先加後減之。
七、又所謂「於偵查及審判中均自白者」，乃被告對所為已經構
    成犯罪要件之事實，在偵查及審判中向有偵查犯罪職權之公
    務員坦白供述者而言，至於其在坦白供述事實之同時，對於
    阻卻違法或阻卻責任之事由，有所主張或辯解，應屬辯護權
    之行使，不能據此即否定該自白之效力。查被告乙○○所犯
    上開販賣第1級毒品既遂罪（即附表(二)編號2至10部分），販
    賣第1級毒品未遂罪（即附表(二)編號1部分）；如附表(三)編號
    1、2所示轉讓第1級毒品罪，雖於原審審理時坦承犯行，惟
    於偵查中均否認犯罪，並未自白犯行，則與上開條例第十七
    條第二項減輕其刑之規定不符，依法自不得適用該條例減輕
    其刑之規定，附此說明。
八、再按犯第4條至第8條、第10條或第11條之罪，供出毒品來源
    ，因而查獲其他正犯或共犯者，減輕或免除其刑，此為修正
    毒品危害防制條例第17條第1項所規定，而被告乙○○於販
    賣、轉讓第一級毒品犯行為警查獲後，於警詢即向警方供出
    其海洛因毒品係向杜建堂購買，因而查獲杜建堂涉嫌販賣第
    一級毒品案件，刻由臺灣臺南地方法院檢察署檢察官另案偵
    辦中等情節，如前所述，自應依該條項之規定減輕其刑。並
    就被告乙○○所犯如附表(二)編號2至10之販賣第一級毒品既
    遂罪，就罰金部分依法先加後減之，如附表(二)編號1之販賣
    第一級毒品未遂罪，就罰金依先加後遞減之。及附表(三)編號
    1、2之轉讓第一級毒品罪，依法先加後減之
九、再按刑法第59條規定，犯罪之情狀可憫恕者，得酌量減輕其
    刑，同法第57條規定，科刑時應審酌一切情狀，尤應注意所
    列事項(共10款)為科刑重輕之標準，兩條適用上固有區別，
    惟所謂「犯罪之情狀」與「一切情形」云云，並非有截然不
    同之領域，於裁判上酌減其刑時，應就犯罪一切情狀(包括
    第57條所列舉之10款事項），予以全盤考量，審酌其犯罪有
    無可憫恕之事由（即判例所稱有特殊之原因與環境等等，在
    客觀上足以引起一般同情，以及宣告法定低度刑，是否猶嫌
    過重），以為判斷。故適用第59條酌量減輕其刑時，並不排
    除第57條所列舉10款事由之審酌，惟其程度應達於確可憫恕
    ，始可予以酌減（最高法院70年度第6次刑事庭會議決議參
    照）。本院衡酌被告乙○○販賣第1級毒品10次，被告丙○
    ○販賣第1級毒品1次，乙○○每次所得不多（詳如附表(二)編
    號1至10所示），乙○○販賣對象僅5人，被告丙○○販賣對
    象僅乙○○一人，是就目前卷內現存證據，顯見被告乙○○
    、丙○○尚屬於中、下游之販毒者無疑。被告乙○○所犯如
    附表(二)編號2至10之販賣第一級毒品既遂罪部分，衡情於依
    98年5月20日修正公布之毒品危害防制條例第17條第2項之規
    定減輕其刑後，量處最低刑有期徒刑15年，而對被告乙○○
    所犯如附表(二)編號1之販賣第一級毒品未遂罪部分，因同時
    有減輕或免除其除之規定，得減至三分之二，如量處最低刑
    度有期徒刑5年，仍均有情輕法重之情形，足見其犯罪情狀
    實堪憫恕，爰均依刑法第59條規定減輕其刑，並就附表如附
    表(二)編號2至10之販賣第一級毒品既遂罪，並就罰金部分均
    依法先加後遞減之，就附表(二)編號1之販賣第一級毒品未遂
    罪，就罰金部分依法先加後再遞減之。而就被告丙○○部分
    ，觀諸毒品危害防制條例第4條第1項，最低刑度為無期徒刑
    之罪，當初立法目的應在處理如跨國走私運輸大量海洛因磚
    入境或開設製毒工廠等重大毒品犯罪，始課與如此高度之刑
    度，以達嚇阻效力。至於如本案被告等中、下游，利潤相對
    較少之販毒者，如以同樣標準衡量，未免過苛，縱課以最輕
    之刑度，難免仍有情輕法重之情，足見被告丙○○其犯罪情
    狀顯可憫恕，爰依刑法第59條規定，依法減輕其刑，其中罰
    金刑部分均先加後減之。
肆、本院撤銷改判及維持原判決之理由
一、撤銷改判部分【原判決關於乙○○附表(二)編號1至10所示販
    賣第一級毒品未遂罪、販賣第一級毒品罪既遂暨定執行刑部
    分；被告丙○○販賣第一級毒品暨定執行刑部分】
(一)、原審以被告乙○○、丙○○上開犯行罪證明確，因予以論罪
    科刑，固非無見，然查：
(1)、原判決對於乙○○所為如附表(二)編號1至10所示販賣第一級
    毒品未遂罪、販賣第一級毒品罪既遂之情狀，未能審酌被告
    犯罪情狀實堪憫恕，如科以上述最低刑度，仍有情輕法重之
    情形，而予以適用刑法第59條規定減輕其刑，容有未合。
(2)、原判決關於丙○○販賣第一級毒品予乙○○行為，應適用98
    年5月20日修正前毒品危害防制條例第4條第1項規定，原審
    未比較同條例第4條第1項新舊法規定，而逕予適用修正後之
    新法，並有不當。
(二)、綜上所陳，被告乙○○上訴意旨主張其有於偵、審中自白之
    情形，被告丙○○上訴否認犯罪，因而指摘原判決不當，雖
    均無理由，惟原判決關於乙○○所犯如附表(二)編號1至10所
    示販賣第一級毒品未遂罪、販賣第一級毒品罪部分；丙○○
    販賣第一級毒品罪部分，既有前揭可議之處，此部分即屬無
    可維持，自應由本院將原判決上開部分暨定應執行刑部分均
    撤銷改判，以期適法。
(三)、爰審酌被告乙○○、丙○○因一時貪念，未權衡利害輕重致
    罹重典，各次販賣所得不多及犯罪之動機、目的、手段、犯
    罪後之態度及所造成之損害等一切情狀，就被告乙○○犯附
    表(二)編號1至10所示販賣第一級毒品未遂罪及販賣第一級毒
    品既遂罪，共拾罪，均累犯，各處如附表(二)編號1至10所示
    之刑。被告丙○○部分，量處有期徒刑十六年。
(四)、另扣案之0000000000門號行動電話乙支（機型：BQNQSIEMEN
    ，含門號SIM卡1張），則為被告乙○○所有供其聯絡販賣海
    洛因毒品之物，復據被告乙○○供明在卷（見同上A卷第20
    頁、原審卷第202頁、本院卷第103頁、149頁），又扣案之0
    000000000門號行動電話手機1支（序號：0000000000000000
    0，廠牌：MOTOROLA，含門號SIM卡1張），為被告丙○○所
    有（見本院卷第103頁、149頁），且供其犯本案販賣第一級
    毒品罪所使用之聯絡工具，均應依毒品危害防制條例第19條
    第1項規定，宣告沒收。
(五)、又被告乙○○如附表(二)編號2至10所示販賣第一級毒品海洛
    因所得財物，合計5,500元，被告丙○○販賣第一級毒品海
    洛因所得財物計6,000元，雖均未扣案，仍應依毒品危害防
    制條例第19條第1項之規定宣告沒收，如全部或一部不能沒
    收，均應以其財產抵償之。
二、上訴駁回部分【即乙○○所犯附表(三)編號1、2所示轉讓第一
    級毒品罪部分】
(一)、原審就被告乙○○上開犯行罪證明確，因而適用毒品危害防
    制條例第8條第1項、刑法第47條第1項之規定，並審酌被告
    乙○○前因施用毒品經送觀察、勒戒及強制戒治後，猶未能
    戒絕革除惡習，再為本案施用毒品犯行，且更進而轉讓第一
    級毒品予其他施用者，害人害己，實屬不該，並參酌其轉讓
    第一級毒品之對象及對社會治安及公益危害程度，兼衡犯罪
    後之態度等一切情狀，量處如附表(三)編號1、2所示之刑，經
    核認事用法並無不合，量刑亦稱允當。
(二)、被告乙○○上訴意旨請求從輕量刑及援引刑法第59條規定減
    輕其刑，指摘原判決此部分不當，非有理由，應予駁回（詳
    後論述），並與上開撤銷改判所處之刑，定應執行刑如主文
    第五項所示。
(三)、被告乙○○上訴意旨雖以被告乙○○犯後坦承全部犯行為由
    ，要求就此部分援引刑法第59條規定酌減被告之刑。惟按刑
    法第59條規定犯罪情狀可憫恕者，得酌量減輕其刑，固為法
    院依法得自由裁量之事項，然非漫無限制，必須犯罪另有特
    殊之原因與環境，在客觀上足以引起一般同情，認為即予宣
    告法定低度刑期尤嫌過重者，始有其適用。是為此項裁量減
    刑時，必須就被告全部犯罪情狀予以審酌在客觀上是否有足
    以引起社會上一般人之同情，而可憫恕之情形，始稱適法（
    最高法院88年度台上字第6683號判決要旨參照）。查被告乙
    ○○犯後於警詢、偵查、原審及本院審理時固均坦承犯行，
    然此僅能認屬被告犯後之態度，本屬刑法第57條科刑輕重標
    準應斟酌之範圍，自難以其坦承犯行作為可憫恕之依據，且
    刑法第59條酌量減輕，必於犯罪之情狀顯可憫恕時，始得為
    之，至犯後態度良好僅可為法定刑內從輕科刑之標準，不得
    據為酌量減輕之理由。再者被告乙○○轉讓第一級毒品之行
    為，加深吸毒者成癮性，價值觀念之偏差，法治觀念淡薄，
    衡其犯罪情狀顯無可憫之處，自無從援引刑法第59條酌減其
    刑。
(四)、又按刑罰之量定，固屬法院自由裁量之職權行使，惟刑事審
    判之量刑，在於實現刑罰權之分配的正義，故法院對科刑判
    決之被告量刑，應符合罪刑相當原則，使罰當其罪，以契合
    人民之法律感情。此所以刑法第57條明定科刑時應審酌一切
    情狀，尤應注意該條所列各款情形，以為科刑輕重之標準。
    又刑之量定首在矯治、改善行為人反社會危險性，因此科刑
    時除應注意審酌該條第九款犯罪所生之客觀影響外，對於其
    餘依據主觀主義及防衛社會之精神所釐訂行為人主觀上之犯
    罪動機、犯罪時所受之刺激等項，仍應特別加以審酌，而被
    告乙○○上開犯行，原判決分別量處上開刑度，實無違一般
    人民之法律感情，量刑與被告之罪責亦未失衡，足認符合罪
    刑相當原則，公訴人對被告乙○○部分，請求量處有期徒刑
    十年，核屬過輕，附此敘明。
乙、無罪部分（即丙○○被訴另於98年2月中旬轉讓第一級毒品
    予徐崇仁1次部分）：
一、公訴意旨另以：被告丙○○基於無償轉讓第一級毒品海洛因
    之犯意，於98年2月中旬某日晚上9時許，在臺南縣新化鎮崙
    頂里崙子頂369號住處，無償轉讓海洛因予徐崇仁施用1次等
    情節，認被告丙○○另涉犯毒品危害防制條例第8條第1項之
    轉讓第一級毒品罪嫌。
二、按犯罪事實應依證據認定之，無證據不得認定犯罪事實；不
    能證明被告犯罪者，應諭知無罪之判決。刑事訴訟法第154
    條第2項、第301條第1項分別定有明文。次按認定不利於被
    告之事實，須依積極證據，茍積極證據不足為不利於被告事
    實之認定時，即應為有利於被告之認定，更不必有何有利之
    證據。而認定犯罪事實所憑之證據，雖不以直接證據為限，
    間接證據亦包括在內，然無論直接或間接證據，其為訴訟上
    之證明，須於通常一般之人均不致有所懷疑，而得確信其為
    真實之程度者，始得據之為有罪之認定，倘其證明尚未達到
    此一程度，而有合理之懷疑存在，致使無從為有罪之確信時
    ，即應為無罪之判決（最高法院30年上字第816號、76年臺
    上字第4986號判例意旨參照）。再按檢察官就被告犯罪事實
    ，應負舉證責任，並指出證明之方法，刑事訴訟法第161條
    第1項定有明文。故檢察官對於起訴之犯罪事實，應負提出
    證據及說服之實質舉證責任。倘其所提出之證據，不足為被
    告有罪之積極證明，或其指出證明之方法，無從說服法院以
    形成被告有罪之心證，基於無罪推定之原則，自應為被告無
    罪判決之諭知（最高法院92年臺上字第128號判例意旨參照
    ）。
三、經查，公訴人認被告另涉嫌於98年2月中旬某日晚上9時許，
    在臺南縣新化鎮崙頂里崙子頂369號住處，無償轉讓海洛因
    予徐崇仁施用1次之犯行，無非係以被告於警詢供稱伊於上
    開期日提供海洛因予徐崇仁施用，並未向徐崇仁收錢等情詞
    為論據（見警卷A卷第7頁）。經查：
(一)、被告丙○○曾無償提供海洛因予徐崇仁施用之情，雖據證人
    徐崇仁於原審98年10月21日審理時具結證述：「丙○○確實
    曾經免費請我施用（海洛因）」等語明確（見原審卷第212
    頁），而被告於警詢供稱：「徐崇仁有去我家找我，要跟我
    購買海洛因毒品，我跟他說我沒有在賣，我拿一點海洛因毒
    品給徐崇仁施用，我並沒有跟他拿錢。」、「我記得我有提
    供2次海洛因毒品給徐崇仁施用。我都沒有收錢。」等語（
    見警卷A卷第7、8頁）；嗣於98年5月5日偵查中亦供稱：「
    我總共拿給徐崇仁施用兩次，時間在大約半個月前，確實日
    期我忘記了，都是去我家找我我拿給他的。」等語（見98偵
    6267卷第36頁）；嗣於原審審理時就被訴之其中98年2月中
    旬轉讓犯行亦為認罪陳述，惟此僅足證被告確有於上開住處
    無償提供海洛因予徐崇仁施用之事實。
(二)、次查，公訴人認被告無償轉讓海洛因予徐崇仁施用之次數共
    2次，時間分別於98年2月中旬某日晚上9時許及同年4月28日
    上午8、9時許等情節，無非係以被告丙○○於警詢及偵查中
    供述伊於上開二期日提供海洛因予徐崇仁施用，均未向徐崇
    仁收錢等陳詞為據（見警卷A卷第7、8頁，98偵6267號卷第
    36頁）。然查，公訴人所舉之上開二期日，已據證人徐崇仁
    於原審98年10月21日審理時具結證述：「（問：有沒有在98
    年2月中旬及4月28日向丙○○拿過第一級毒品海洛因？）有
    。」、「（問：這兩次有無給丙○○金錢？）有，我兩次都
    是向丙○○買的。」等語明確（見本院卷第211頁），且與
    其於警詢陳述第一次（約於98年2月中旬）及最後一次（98
    年4月28日8、9時許）向被告購買海洛因之情節相互符合（
    見警卷A卷第63頁），顯示徐崇仁就前揭二期日均係其向被
    告購買海洛因之情節，前後陳述始終一致，自堪信其上開證
    詞，應為真實可採。據此，可證公訴人所指之上開二期日均
    是徐崇仁向被告支付金錢取得海洛因之購買情節，洵非被告
    無償提供海洛因予徐崇仁施用之時間及次數，亦堪認定。
(三)、另被告丙○○於原審審理時雖就此部分被訴於98年2月中旬
    轉讓第一級毒品予徐崇仁1次之犯行為認罪陳述，惟查本案
    被告丙○○無償轉讓海洛因予徐崇仁施用之時間及次數，究
    竟為何？證人徐崇仁於原審審理時證述：「（問：丙○○免
    費請你施用海洛因的時間在何時？）那時候有可能吃藥吃到
    頭暈，所以記不得。大約是98年4月間，日期我不記得。」
    、「（問：你剛才說有1或2次丙○○免費請你施用，是何時
    的事情？）應該是4月份。」、「（問：你為何確定是4月份
    ？）因為我都是與朋友蔡國富一起去找丙○○施用毒品，蔡
    國富在98年4月間去關，我就獨自去丙○○家，丙○○是在
    我獨自去他家時，請我施用海洛因。」、「（問：既然你之
    前都是花錢向丙○○買海洛因，為何他會免費請你施用？）
    那次是因為我錢不夠，丙○○說等我有錢再給他就好了。」
    、「（問：當時有沒有約定應該要給他多少錢？）沒有。」
    、「（問：之後有無再跟丙○○買海洛因？）沒有。」、「
    （問：所以你最後一次到丙○○家施用海洛因是免費的？）
    對。」、「（問：之前還有沒有免費施用過？）沒有，就只
    有那1次。」、「（問：為何你在98年5月4日警詢時說第1次
    （大約在98年2月中旬）是直接到丙○○家向他買，之後他
    就留手機號碼給你，最近一次購買時間在98年4月28日8到9
    點左右，購買地點在他家的騎樓，你剛才所說他最後1次免
    費請你施用海洛因究竟在何時？）是在98年4月28日最後1次
    跟丙○○買完之後的隔天免費請我施用海洛因，不是在4月2
    8日當天。」、「（問：丙○○有沒有在98年2月間免費請你
    施用海洛因？）我真的忘記了，我只記得98年4月那次。」
    各等語（見原審卷第213至217頁）。故而證人徐崇仁對於被
    告免費請其施用海洛因之次數，究竟僅有1次，抑或共有2次
    ，前後證述未盡一致，已然盡信，惟由證人徐崇仁上開證述
    內容，亦僅能證明被告丙○○確有轉讓過1次海洛因予徐崇
    仁之事實，則無疑義；再參酌被告於98年5月5日檢察官偵訊
    時曾供述其於半個月前，曾在住處免費提供海洛因予徐崇仁
    施用一情（見98偵6267卷第36頁），核與證人徐崇仁陳稱於
    98年4月29日自被告受讓毒品之時間相互接近，足認被告丙
    ○○應係於98年4月29日在臺南縣新化鎮崙頂里崙子頂369號
    住處，轉讓第一級毒品海洛因予徐崇仁施用一次而已，尚無
    其他證據足資證明被告丙○○有於98年2月中旬某日之轉讓
    行為，自難僅憑被告之上開唯一認罪之陳述，遽為被告不利
    之認定。此外，公訴人復未提出其他證據可資說服本院形成
    被告此部分被訴犯行有罪之心證，基於無罪推定之原則，就
    公訴人另起訴被告於98年2月中旬轉讓第一級毒品予徐崇仁1
    次之犯行，應為無罪諭知。
四、綜上所述，公訴人所舉證據尚無法認定被告丙○○有被訴於
    98年2月中旬轉讓第一級毒品予徐崇仁1次之犯行，檢察官上
    訴理由，猶執上開陳詞一再論述被告對上開犯行於警詢及偵
    查中之陳述，證人徐崇仁於原審審理證述被告丙○○轉讓二
    次海洛因較為可採，而犯有上開罪嫌，然查此部分無其他補
    強證據以佐證其真實性，自難憑證人徐崇仁有瑕疵之供述，
    作為被告有罪之唯一證據。檢察官所舉證據及法院依法定職
    權調查所得之證據，尚未達於通常一般人均不致有所懷疑之
    程度，被告所辯並無上開犯行，尚堪採信，此外復查無其他
    積極證據足資證明被告丙○○確有於98年2月中旬轉讓第一
    級毒品予徐崇仁1次之犯行，應認為不能證明被告犯罪，尚
    難以臆測或假設性之推論，遽以認定被告犯罪。是原審據以
    為被告無罪之諭知，本院經核原判決認事用法俱無不合，檢
    察官上訴意旨稱原判決認定事實及適用法律違誤，指摘原判
    決不當，為無理由，應予駁回其上訴。
伍、適用之法律
一、刑事訴訟法第368條、第369條第1項前段、第364條、第299
    條第1項前段。
二、98年5月20日修正後毒品危害防制條例第4條第1項、第6項、
    第17條第1項、第19條第1項、98年5月20日修正前毒品危害
    防制條例第4條第1項。
三、刑法第11條前段、第2條第1項、第25條第2項、第47條第1項
    、第59條、第51條第5款、第9款。
本案經檢察官張太龍到庭執行職務。
中    華    民    國    99    年    5     月    26    日
                  刑事第四庭    審判長法  官  吳志誠
                                      法  官  羅心芳
                                      法  官  吳森豐
以上正本證明與原本無異。
如不服本判決應於收受送達後10日內向本院提出上訴書狀，其未
敘述上訴理由者，並得於提起上訴後10日內向本院補提理由書（
均須按他造當事人之人數附繕本）「切勿逕送上級法院」。
                                      書記官  岑  玢
中    華    民    國    99    年    5     月    26    日
附錄論罪科刑法條：
毒品危害防制條例第4條：
製造、運輸、販賣第一級毒品者，處死刑或無期徒刑；處無期徒
刑者，得併科新臺幣2千萬元以下罰金。
製造、運輸、販賣第二級毒品者，處無期徒刑或7年以上有期徒
刑，得併科新臺幣1千萬元以下罰金。
製造、運輸、販賣第三級毒品者，處5年以上有期徒刑，得併科
新臺幣7百萬元以下罰金。
製造、運輸、販賣第四級毒品者，處3年以上10年以下有期徒刑
，得併科新臺幣3百萬元以下罰金。
製造、運輸、販賣專供製造或施用毒品之器具者，處1年以上7年
以下有期徒刑，得併科新臺幣1百萬元以下罰金。
前五項之未遂犯罰之。
毒品危害防制條例第8條：
轉讓第一級毒品者，處1年以上7年以下有期徒刑，得併科新臺幣
1百萬元以下罰金。
轉讓第二級毒品者，處6月以上5年以下有期徒刑，得併科新臺幣
70萬元以下罰金。
轉讓第三級毒品者，處3年以下有期徒刑，得併科新臺幣30萬元
以下罰金。
轉讓第四級毒品者，處1年以下有期徒刑，得併科新臺幣10萬元
以下罰金。
前四項之未遂犯罰之。
轉讓毒品達一定數量者，加重其刑至二分之一，其標準由行政院
定之。
附表：被告乙○○違反毒品危害防制條例案件
┌───────────────────────────────────────┐
│(二)被告乙○○販賣第一級毒品海洛因部分                                          │
├─┬───────┬────────┬────┬─────┬─────────┤
│編│ 犯  罪 時 間 │ 犯  罪  地  點 │購 毒 者│購買金額  │所犯罪名及宣告刑  │
│號│              │                │        │(新臺幣)  │(含應沒收之物)    │
├─┼───────┼────────┼────┼─────┼─────────┤
│1 │98年4月11日18 │臺南縣新化鎮拔│蔡永昆  │約定買500 │販賣第一級毒品未遂│
│  │時許聯繫。    │林352之1號乙○○│        │元，因無毒│罪，累犯，處有期徒│
│  │              │住處。          │        │品而未交付│刑貳年捌月。扣案之│
│  │              │                │        │(未遂)，亦│行動電話壹支(含092│
│  │              │                │        │未取得價金│0000000門號SIM卡壹│
│  │              │                │        │。        │張)沒收。         │
├─┼───────┼────────┼────┼─────┼─────────┤
│2 │98年4月22日或 │臺南市東區長榮中│蔡永昆  │500元     │販賣第一級毒品罪，│
│  │23日18時許。  │學附近。        │        │(既遂)    │累犯，處有期徒刑捌│
│  │              │                │        │          │年陸月。扣案之行動│
│  │              │                │        │          │電話壹支(含0000000│
│  │              │                │        │          │433門號SIM卡壹張) │
│  │              │                │        │          │沒收；販賣第一級毒│
│  │              │                │        │          │品所得之財物新臺幣│
│  │              │                │        │          │伍佰元沒收，如全部│
│  │              │                │        │          │或一部不能沒收時，│
│  │              │                │        │          │以其財產抵償之。  │
├─┼───────┼────────┼────┼─────┼─────────┤
│3 │98年4月25日18 │臺南市東區長榮中│蔡永昆  │500元     │販賣第一級毒品罪，│
│  │、19時許。    │學附近。        │        │(既遂)    │累犯，處有期徒刑捌│
│  │              │                │        │          │年陸月。扣案之行動│
│  │              │                │        │          │電話壹支(含0000000│
│  │              │                │        │          │433門號SIM卡壹張) │
│  │              │                │        │          │沒收；販賣第一級毒│
│  │              │                │        │          │品所得之財物新臺幣│
│  │              │                │        │          │伍佰元沒收，如全部│
│  │              │                │        │          │或一部不能沒收時，│
│  │              │                │        │          │以其財產抵償之。  │
├─┼───────┼────────┼────┼─────┼─────────┤
│4 │98年4月11日9時│臺南縣新化鎮拔│黃思傑  │1000元    │販賣第一級毒品罪，│
│  │15分許聯繫（當│林352之1號乙○○│        │(既遂)    │累犯，處有期徒刑玖│
│  │日中午完成交易│住處。          │        │          │年。扣案之行動電話│
│  │）。          │                │        │          │壹支(含0000000000 │
│  │              │                │        │          │門號SIM卡壹張)沒收│
│  │              │                │        │          │；販賣第一級毒品所│
│  │              │                │        │          │得之財物新臺幣壹仟│
│  │              │                │        │          │元沒收，如全部或一│
│  │              │                │        │          │部不能沒收時，以其│
│  │              │                │        │          │財產抵償之。      │
├─┼───────┼────────┼────┼─────┼─────────┤
│5 │98年4月12日10 │臺南縣新化鎮  │黃思傑  │1000元    │販賣第一級毒品罪，│
│  │時57分許聯繫（│拔林352之1號黃永│        │(既遂)    │累犯，處有期徒刑玖│
│  │當日中午完成交│仁住處。        │        │          │年。扣案之行動電話│
│  │易）。        │                │        │          │壹支(含0000000000 │
│  │              │                │        │          │門號SIM卡壹張)沒收│
│  │              │                │        │          │；販賣第一級毒品所│
│  │              │                │        │          │得之財物新臺幣壹仟│
│  │              │                │        │          │元沒收，如全部或一│
│  │              │                │        │          │部不能沒收時，以其│
│  │              │                │        │          │財產抵償之。      │
├─┼───────┼────────┼────┼─────┼─────────┤
│6 │98年5月2日中午│臺南縣新化鎮拔│黃思傑  │500元     │販賣第一級毒品罪，│
│  │。            │林352之1號乙○○│        │(既遂)    │累犯，處有期徒刑捌│
│  │              │住處。          │        │          │年陸月。扣案之行動│
│  │              │                │        │          │電話壹支(含0000000│
│  │              │                │        │          │433門號SIM卡壹張) │
│  │              │                │        │          │沒收；販賣第一級毒│
│  │              │                │        │          │品所得之財物新臺幣│
│  │              │                │        │          │伍佰元沒收，如全部│
│  │              │                │        │          │或一部不能沒收時，│
│  │              │                │        │          │以其財產抵償之。  │
├─┼───────┼────────┼────┼─────┼─────────┤
│7 │98年4月15日10 │臺南縣新化鎮拔│徐崇仁  │500元     │販賣第一級毒品罪，│
│  │時6分許聯繫（ │林352之1號乙○○│        │(既遂)    │累犯，處有期徒刑捌│
│  │當日中午完成交│住處附近空地。  │        │          │年陸月。扣案之行動│
│  │易）。        │                │        │          │電話壹支(含0000000│
│  │              │                │        │          │433門號SIM卡壹張) │
│  │              │                │        │          │沒收；販賣第一級毒│
│  │              │                │        │          │品所得之財物新臺幣│
│  │              │                │        │          │伍佰元沒收，如全部│
│  │              │                │        │          │或一部不能沒收時，│
│  │              │                │        │          │以其財產抵償之。  │
├─┼───────┼────────┼────┼─────┼─────────┤
│8 │98年5月2日21時│臺南縣新化鎮拔│徐崇仁  │500元     │販賣第一級毒品罪，│
│  │許。          │林352之1號乙○○│        │(既遂)    │累犯，處有期徒刑捌│
│  │              │住處附近空地。  │        │          │年陸月。扣案之行動│
│  │              │                │        │          │電話壹支(含0000000│
│  │              │                │        │          │433門號SIM卡壹張) │
│  │              │                │        │          │沒收；販賣第一級毒│
│  │              │                │        │          │品所得之財物新臺幣│
│  │              │                │        │          │伍佰元沒收，如全部│
│  │              │                │        │          │或一部不能沒收時，│
│  │              │                │        │          │以其財產抵償之。  │
├─┼───────┼────────┼────┼─────┼─────────┤
│9 │98年4月12日22 │臺南縣新化鎮拔│翁金瑞  │500元     │販賣第一級毒品罪，│
│  │時31分簡訊聯繫│林352之1號乙○○│        │(既遂)    │累犯，處有期徒刑捌│
│  │（同年月13日7 │住處。          │        │          │年陸月。扣案之行動│
│  │時許完成交易）│                │        │          │電話壹支(含0000000│
│  │。            │                │        │          │433門號SIM卡壹張) │
│  │              │                │        │          │沒收；販賣第一級毒│
│  │              │                │        │          │品所得之財物新臺幣│
│  │              │                │        │          │伍佰元沒收，如全部│
│  │              │                │        │          │或一部不能沒收時，│
│  │              │                │        │          │以其財產抵償之。  │
├─┼───────┼────────┼────┼─────┼─────────┤
│10│98年4月22日16 │臺南縣新化鎮拔│吳凱銘  │500元     │販賣第一級毒品罪，│
│  │時29分許聯繫（│林352之1號乙○○│        │(既遂)    │累犯，處有期徒刑捌│
│  │當日17時完成交│住處。          │        │          │年陸月。扣案之行動│
│  │易）。        │                │        │          │電話壹支(含0000000│
│  │              │                │        │          │433門號SIM卡壹張) │
│  │              │                │        │          │沒收；販賣第一級毒│
│  │              │                │        │          │品所得之財物新臺幣│
│  │              │                │        │          │伍佰元沒收，如全部│
│  │              │                │        │          │或一部不能沒收時，│
│  │              │                │        │          │以其財產抵償之。  │
└─┴───────┴────────┴────┴─────┴─────────┘
┌───────────────────────────────────────┐
│(三)被告乙○○轉讓第一級毒品海洛因部分                                          │
├─┬───────┬────────┬────┬─────┬─────────┤
│編│犯罪時間      │犯罪地點        │受讓者  │犯罪行為  │所犯罪名及宣告刑  │
│號│              │                │        │          │(含應沒收之物)    │
├─┼───────┼────────┼────┼─────┼─────────┤
│1 │98年4月22日15 │臺南縣新化鎮拔│蘇柏年  │無償轉讓海│轉讓第一級毒品罪，│
│  │時24分聯繫（同│林352之1號乙○○│        │洛因1次。 │累犯，處有期徒刑伍│
│  │日16時許會面）│住處。          │        │          │年。              │
│  │。            │                │        │          │                  │
├─┼───────┼────────┼────┼─────┼─────────┤
│2 │98年4月下旬某 │臺南縣新化鎮拔│蘇柏年  │無償轉讓海│轉讓第一級毒品罪，│
│  │日。          │林352之1號乙○○│        │洛因1次。 │累犯，處有期徒刑伍│
│  │              │住處。          │        │          │年。              │
└─┴───────┴────────┴────┴─────┴─────────┘

司法院資訊處製作；財團法人民間司法改革基金會備份。
